【裁判字號】    99,抗,1329
【裁判日期】    991115
【裁判案由】    聲明異議
【裁判全文】
臺灣高等法院刑事裁定                  99年度抗字第1329號
抗  告  人
即  原  告  添進裕機械股份有限公司
法定代理人  丑○○
相  對  人
即  被  告  乙○○
            甲○○
            丁○○
            己○○
            辛○○
            庚○○
            壬○○
            癸○○
            子○○
            丙○○
            辰○○
            巳○○
            午○○
            未○○
            戊○○
            藍斯頓機械科技有限公司
上 一人 之
法定代理人  卯○○
相  對  人
即  被  告  寶旺機械有限公司
法定代理人  寅○○
相  對  人
即  被  告  添進億機械股份有限公司
法定代理人  癸○○
相  對  人
即  被  告  貝斯特機械有限公司
法定代理人  卯○○
上列抗告人因相對人等違反著作權法案件，不服臺灣桃園地方法
院民國95年8月22日（書記官於95年9月8日製作裁定正本）93年
度重附民字第2號對更正裁定聲明異議之駁回裁定，提起抗告，
本院裁定如下：
    主  文
抗告駁回。
    理  由
一、原裁定以：按刑事訴訟法第314條第1項雖規定對於判決得為
    上訴者，其上訴期間及提出上訴狀之法院，應記載於送達被
    告之判決正本，惟僅此為訓示規定。又判決正本後之上開記
    載，係法院書記官對訴訟當事人所為之意思表示，屬書記官
    所為之處分，且上開記載，如若有誤寫、誤繕之錯誤，自得
    由書記官以處分更正之。（見最高法院84年台抗字第15號民
    事裁定要旨參照）本件判決正本後「對於本判決如有不服，
    應於送達後10日內，向本院提出上訴狀，但非對刑事訴訟之
    判決有上訴時，不得上訴」等字樣，誤載為「不得抗告」，
    臺灣桃園地方法院（下稱桃園地院）書記官以處分書更正之
    ，尚難指有違誤。書記官於處分書引用更正之法條依據，縱
    有誤引，惟不影響處分之更正，併予敘明。異議意旨另以：
    桃園地院95年6月29日所製作駁回原告之訴及假執行之聲請
    之93年度重附民字第2號「刑事附帶民事訴訟裁定」（經桃
    園地院於95年7月25日裁定更正，原告抗告後，由臺灣高等
    法院以95年度抗字第682號駁回抗告確定），本屬不得裁定
    更正事項，桃園地院書記官自不得依據錯誤原本所製作之正
    本，為更正錯誤之處分云云；惟查刑事判決文字，顯係誤寫
    ，而不影響於全案情節與判決之本旨者，參照民事訴訟法第
    232條規定，得以裁定更正之，業經司法院大法官會議釋字
    第43號解釋在案。又判決意旨，應就全部判決內容加以觀察
    以闡釋其真意，不能拘泥於所用之個別文字。桃園地院於95
    年6月29日所製作之93年度重附民字第2號刑事附帶民事訴訟
    判決，名稱雖誤載為「裁定」，惟該判決內容已詳細記載依
    刑事訴訟法第503條第1項前段規定判決駁回原告之訴及假執
    行之聲請，並引用刑事訴訟法第503條，資為判決之依據，
    自不因裁判書首行將裁判名稱誤載為「裁定」而影響於全案
    情節與判決之本旨。上開誤寫，經桃園地院依刑事訴訟法第
    220條及前開解釋裁定更正在案，而桃園地院之書記官依據
    95年6月29日所製作之裁判為更正處分，並無不合法之情事
    ，原告此部分異議理由，亦屬無據。
二、抗告意旨略以：原審法院原擬製作判決，卻製成裁定，於文
    末記載「不得抗告」，已影響全案情節及抗告人之權益，自
    不得以裁定更正該項重大錯誤；又刑事判決正本送達後，發
    現原本錯誤，不得以裁定更正，司法院著有28年院字第1857
    號解釋在案，故原審法院於95年6月29日所做成之裁定，其
    原本既然有誤，依上開司法院解釋意旨，不得以裁定更正之
    ，原審法院竟於95年8月3日（應係95年7月25日）另做成更
    正裁定，更正錯誤之原本，於法不合，原審未詳加審酌原審
    書記官之處分書為不當，遽然駁回抗告人之異議，誤載本件
    裁定不得抗告，其裁定實有多處違法；綜上所述，原審以裁
    定更正，顯有違誤，爰聲請撤銷原裁定。
三、按對於判決前關於管轄或訴訟程序之裁定，不得抗告。刑事
    訴訟法第404條前段定有明文，抗告人因對原審法院書記官
    於95年7月26日所為之更正處分不服而聲明異議，經原審於9
    5年8月22日以93年度重附民字第2號刑事附帶民事訴訟裁定
    （抗告人誤為95年9月8日，惟該日係書記官製作裁定正本之
    日期）駁回異議，該裁定之性質並非判決前關於管轄或訴訟
    程序所為之裁定，揆諸首揭規定，受裁定之當事人如有不服
    ，自得對之提起抗告，是本件抗告自屬合法；雖原審裁定於
    附註記載「不得抗告」，因屬誤寫誤繕，惟並不影響該裁定
    得抗告之性質，先此敘明。
四、查刑事判決文字，顯係誤寫，而不影響於全案情節與判決之
    本旨者，參照民事訴訟法第232條規定，得以裁定更正之。
    業經司法院大法官會議釋字第43號解釋在案，又判決意旨，
    應就全部判決內容加以觀察，以闡釋其真意，不能拘泥於所
    用之個別文字。另民事訴訟法第229條第3項規定，對於判決
    得上訴者，應於送達當事人正本內，記載其期間及提出上訴
    狀之法院，係由法院書記官所製作，如有誤寫、誤算或類此
    之顯然錯誤者，應由法院書記官以處分更正之。如當事人對
    於上開書記官之處分提出異議時，始由其所屬之法院裁定。
    有最高法院81年度台抗字第29號、84年度台抗字第15號民事
    裁定要旨可參。查桃園地院於95年6月29日所製作之93年度
    重附民字第2號刑事附帶民事訴訟判決，該裁判書類名稱雖
    誤載為「裁定」，惟其判決內容已記載係依刑事訴訟法第
    503條第1項前段規定而判決駁回原告之訴及假執行之聲請，
    並引用刑事訴訟法第503條第1項前段資為判決之法律依據，
    自不因於裁判書首行將裁判書類名稱誤為「裁定」而影響於
    全案情節與判決本旨，亦不影響當事人之法律權益，當事人
    如有不服，仍得於法定上訴期間提起上訴請求救濟，上開書
    類名稱誤寫，亦經桃園地院於95年7月25日依刑事訴訟法第
    220條及前開解釋，另行裁定更正在案，乃抗告人認裁判原
    本不得裁定更正，尚有誤解法律規定；而桃園地院書記官依
    95年6月29日所製作之裁判書，於95年7月26日依刑事訴訟法
    第491條準用民事訴訟法240條為更正處分，並製作處分書送
    達當事人，依上開裁判要旨，亦與法並無不合，抗告人就此
    部分聲明異議，原審裁定駁回異議，亦與法無違違，抗告人
    徒憑己見，指摘原裁定不當，並無理由，應予駁回。
五、依刑事訴訟法第412條，裁定如主文。
中    華    民    國    99    年    11    月    15    日
                  刑事第十一庭  審判長法  官  許宗和
                                      法  官  林海祥
                                      法  官  潘進柳
以上正本證明與原本無異。
不得再抗告。
                                      書記官  任正人
中    華    民    國    99    年    11    月    16    日

司法院資訊處製作；財團法人民間司法改革基金會備份。
